【裁判字號】    97,裁,3225
【裁判日期】    970619
【裁判案由】    地價稅
【裁判全文】
最  高  行  政  法  院  裁  定
                                      97年度裁字第3225號
上  訴  人  甲○○
被 上訴 人  臺北縣政府稅捐稽徵處
代  表  人  乙○○
上列當事人間地價稅事件，上訴人對於中華民國97年2月25日臺
北高等行政法院96年度簡字第740號判決，提起上訴，本院裁定
如下：
    主  文
上訴駁回。
上訴審訴訟費用由上訴人負擔。
    理  由
一、按對於適用簡易程序之裁判提起上訴，須經本院許可。前項
    許可，以訴訟事件所涉及之法律見解具有原則性者為限，行
    政訴訟法第235條定有明文。所謂法律見解具有原則性，係
    指該訴訟事件所涉及之法律問題意義重大，而有加以闡釋之
    必要而言。
二、本件上訴人對於高等行政法院適用簡易程序所為之判決，提
    起上訴，係以：（一）土地稅法施行細則第21條第2項各款
    規定為「或」之關係，原判決解釋為「且」之關係，其認須
    同時滿足各款條件，適用法規顯有錯誤。再依平均地權條例
    施行細則第36條補充規定第1項「公共設施尚未完竣」係指
    道路、自來水、排水系統、電力四項中任何一項尚未建設完
    竣者即屬之，「至其土地究作何種用地使用不屬認定要件」
    ，原判決就此對上訴人有利之解釋漏未審酌。（二）系爭土
    地經臺北縣政府依山坡地保育利用條例核定為「農業使用」
    ，與土地稅法第22條第1項第2款規定有別，自無同法條第2
    項限制條件（以自耕農地及依耕地三七五減租條例出租之耕
    地為限）之適用。（三）系爭土地迄今仍屬「林」地目，為
    「森林用地」，則系爭土地適用森林法之解釋亦屬當然。森
    林法第3條第1項前段：「森林係指『林地』及其群生竹木之
    總稱。」復依土地法第192條第1項第4款供「森林用地」使
    用之私有土地，得由財政部會同中央地政機關呈經行政院核
    准，免稅或減稅。系爭土地縱不符自耕農地之規定，惟事實
    上均僅能作農業或林業之用，依公平原則，應免徵地價稅。
    原判決就此部分恝置未論。（四）同為上訴人所有坐落臺北
    縣新店市○○段59地號原屬新店都市計畫「工業區」範圍，
    現為「住宅區」，地勢一片平坦，與系爭土地屬「風景區」
    之山坡地有天壤之別，迄至87年均未遭被上訴人核課地價稅
    ，系爭土地條件遠較該地為差，竟課徵地價稅，甚為怪異，
    被上訴人迄未回答「林」地目課徵地價稅之條件為何，原判
    決亦未注意，忽略對上訴人有利或不利部分應一體注意之原
    則。（五）區域計畫相關法規、都市計畫法相關法規、建築
    法、臺灣省建築管理規則、建築技術規則建築設計施工編均
    無「避難空地」之定義，原判決不察且擴大定義為「…是避
    難空地屬建築基地所應留設法定空地之一種…」。復按建築
    基地法定空地分割辦法第2條規定：如屬建築基地之一部者
    ，則地政機關應於空地地籍套繪圖加以標註，以免將來重複
    使用。系爭土地並非空地地籍套繪圖上之建築基地或法定空
    地之範圍，是系爭土地非法定空地，則原判決依土地稅減免
    規則第9條但書不得免徵地價稅之規定，已失所附麗等語。
    經查本件原判決業已敘明系爭土地固為公共設施未完竣地區
    ，惟係作為種植林木使用，即非作屬以自耕農地及依耕地三
    七五減租條例出租之耕地，自不合於土地稅法第22條第1項
    但書第2款規定之作農業用地使用，而予以課徵田賦之要件
    。另避難空地屬建築基地所應留設法定空地之一種，為屬於
    建造房屋應保留之空地部分，依土地稅減免規則第9條但書
    規定，不得免徵地價稅等情甚詳。上訴意旨，或係重述其在
    原審業經主張而為原判決摒棄不採之陳詞，或係就原審取捨
    證據、認定事實之職權行使事項，任加指摘違誤，或係執其
    一己主觀之法律見解，就原審所為論斷或駁斥其主張之理由
    ，泛言原判決理由不備及適用法規不當，而無所涉及之法律
    見解，具有如首揭說明之原則上之重要情事，上訴人提起上
    訴，不合首揭規定，不應許可，其上訴難謂合法，應予駁回
    。
三、據上論結，本件上訴為不合法。依行政訴訟法第249條第1項
    前段、第104條、民事訴訟法第95條、第78條，裁定如主文
    。
中    華    民    國    97    年    6     月    19    日
                    最高行政法院第一庭
                        審判長法官  鄭  淑  貞
                              法官  劉  介  中
                              法官  吳  慧  娟
                              法官  鄭  小  康
                              法官  帥  嘉  寶
以  上  正  本  證  明  與  原  本  無  異
中    華    民    國    97    年    6     月    20    日
                              書記官  郭  育  玎


司法院資訊處製作；財團法人民間司法改革基金會備份。
